臺灣臺南地方法院柳營簡易庭民事裁定
110年度營司調字第164號
聲  請  人  中國信託商業銀行股份有限公司


法定代理人  利明献  


上列聲請人與相對人林福利等63人間代位分割共有物事件，聲請
人聲請調解，本院裁定如下：
    主    文
聲請人之聲請駁回。
聲請程序費用由聲請人負擔。
    理    由
一、按依法律關係之性質、當事人之狀況或其他情事可認為不能
    調解或顯無調解必要或調解顯無成立之望者，得逕以裁定駁
    回，民事訴訟法第406 第1 項第1 款條定有明文。次按調解
    成立，即屬民法上和解。和解有使當事人所拋棄之權利消滅
    ，及使當事人取得和解契約所訂明權利之效力（最高法院69
    年度台上字第724 號民事裁判參照）。是以，調解在實質上
    仍屬雙方當事人以終止爭執為目的而互相讓步所為之合意，
    與民法第736 條所規定和解係當事人約定互相讓步，以終止
    爭執或防止爭執發生之契約相符，故其在實體法上，應認為
    具有私法上和解契約之效力。而調解之雙方當事人因相互讓
    步，致其所拋棄之權利消滅，雙方當事人就其所拋棄之權利
    ，自應具有處分權始得為之。
二、本件聲請意旨略以：相對人林福利積欠聲請人新臺幣810,73
    7元及利息未清償，履經聲請人催討均置之不理，而林福利
    繼承公同共有坐落臺南市○○區○○段000地號土地，因未辦理
    分割，聲請人尚無從逕對相對人林福利之應有部分為強制執
    行。爰依民法第242條規定代位相對人林福利辦理分割共有
    物，為此聲請調解等語。
三、查，聲請人主張代位相對人林福利分割共有物，不得再以李
    英明本人為相對人而聲請調解（最高法院71年台上字第4342
    號判例參照）。從而，聲請人對相對人林福利聲請調解，依
    其法律關係之性質，應認不能調解。又調解可使雙方當事人
    所拋棄之權利消滅，聲請人主張對相對人林福利有債權存在
    ，於符合民法第242條之規定時，雖得代位行使林福利之權
    利，惟聲請人僅得代位行使林福利之權利，以保全其債權，
    並無權處分林福利對該共有物之權利，因此，聲請人即無從
    於調解程序中與其餘相對人就該共有物成立互相讓步之合意
    ，進而拋棄相對人林福利之權利，故聲請人此部分之聲請，
    亦顯不能調解。從而，聲請人主張代位行使林福利之權利並
    聲請調解，依其法律關係之性質，應認不能調解，本件聲請
    應予駁回。 
四、依民事訴訟法第406條第1項第1款、第95條、第78條規定裁
    定如主文。
五、如不服本裁定，應於裁定送達後10日內，以書狀向本院司法
    事務官提出異議。 　
中　　華　　民　　國　　111 　年　　1 　　月　　20　　日
                  臺灣臺南地方法院柳營簡易庭　　　　　　
                                司法事務官　張榕勝